臺灣苗栗地方法院刑事判決　　　　　　　 96年度訴字第129號
　　　　　　　　　　　　　　　　　　　 96年度訴字第242號
公　訴　人　臺灣苗栗地方法院檢察署檢察官
被　　　告　甲○○
　　　　　　　　　　　號
　　　　　　　　　　現另案在臺灣臺中監獄執行中
指定辯護人　本院公設辯護人丙○○
被　　　告　己○○
　　　　　　許錦森
上　一　人
指定辯護人　邢建緯律師
上列被告因偽造有價證券等案件，經檢察官提起公訴（95年度偵
字第3260、3494、3497、4024、4337、5167號）、追加起訴（96
年度偵字第1174號）及移送併案審理（95年度偵字第4895、6060
號、96年度偵字第2889、2163、2651號），本院判決如下：
    主    文
甲○○共同連續犯偽造有價證券罪，累犯，處有期徒刑年拾月
，如附表一所示偽造之支票拾紙均沒收。
己○○犯行使偽造有價證券罪，處有期徒刑壹年陸月，減為有期
徒刑玖月，如附表一編號5 所示偽造之支票壹紙沒收。
許錦森共同犯偽造有價證券罪，處有期徒刑年肆月，如附表一
編號9 所示偽造之支票壹紙沒收。
    犯罪事實
一、甲○○前因竊盜、贓物、贓物案件，分別經法院判處有期徒
    刑1 年、7 月、11月確定，後2 罪並經定執行刑為1 年5 月
    ，入監接續執行前開徒刑與其前犯竊盜等罪之殘刑後，於民
    國94年11月8 日縮短刑期執行完畢。
二、甲○○基於概括之犯意，先後為下列收受贓物行為：
    (一)明知某不詳之人交付之車牌號碼LW-6719 號自小貨車（為
      丁○○所有，經丁○○於95年1 月9 日上午6 時許在其位
      於新竹市○區○○里○○街3 之1 號之住處發現失竊）係
      來路不明之贓物，仍於95年1 月7 日或8 日晚上某時，在
      苗栗縣竹南鎮龍鳳漁港附近，收受該車供己載運回收物品
      之用。嗣於95年1 月10日下午3 時50分許，許煥成（所犯
      搬運贓物罪，經本院以95年度易字第819 號判決處有期徒
      刑6 月確定）依甲○○之指示，欲將該車開往苗栗縣頭份
      鎮後庄里某處，行經苗栗縣竹南鎮○○里○○路○○道路
      時，因該車之車斗已遭拆除且缺少1 面車牌，為巡邏經過
      之員警發覺有異而趨前盤查，始循線查獲上情。
    (二)明知某不詳之人交付之第一銀行竹南分行、帳號00000000
      000 號、支票號碼VB0000000 至VB0000000 號之空白支票
      共81張及「戊○○」印章1 枚（均為戊○○所有，經戊○○於95年1 月8 日凌晨4 時20分許在其位於苗栗縣竹南鎮
      大厝里9 鄰大厝71號之住處發現失竊）係來路不明之贓物
      ，仍於95年1 月8 日至同年2 月中旬間某日，在不詳地點
      ，收受上開支票，以供偽造後自行或交他人行使之用（詳
      後述）。
三、甲○○取得前述支票及印章後，即基於概括之犯意，連續於
    下列時間、地點，意圖供行使之用，未獲戊○○授權，由自
    己或與其有偽造有價證券犯意聯絡、真實姓名年籍不詳、綽
    號「阿用」之男子在空白支票發票人簽章欄內蓋用「戊○○
    」之印章，並由「阿用」或欲借用支票之人填寫與甲○○議
    定之發票日期、金額，以此方式共同偽造支票，再由甲○○
    將偽造完成之支票自行或交他人行使：
    (一)甲○○因友人陳怡安亟需現金週轉，向其商借支票使用，
      於95年2 月間某日，在苗栗縣竹南鎮頂大埔「阿蓮小吃店
      」內，取出支票號碼分別為VB0000000 、VB0000000 、VB
      0000000 號及號碼不詳之空白支票共4 紙，自行在前開空
      白支票發票人簽章欄內蓋用「戊○○」之印章，交由不知
      情之陳怡安填寫發票日期95年4 月15日或95年4 月20日、
      金額5 萬元，而將前開支票偽造完成。嗣VB0000000 號支
      票經陳怡安交予不知情之林錦檯，再經林錦檯交予不知情
      之蘇瑞香，由蘇瑞香存入不知情之林雅琴所有之苗栗中苗
      郵局帳戶提示交換；VB0000000 、VB0000000 號支票則經
      陳怡安交予不知情之官泰雲，再經官泰雲交予不知情之葉
      善明，由葉善明存入其所有之臺灣中小企業銀行苗栗分行
      帳戶提示交換，均因支票已掛失而遭退票。
    (二)己○○因積欠「聯邦當鋪」債務無力返還，明知甲○○持
      有之空白支票係來路不明之贓物，甲○○亦未獲戊○○授
      權簽發支票，仍基於收受贓物及行使偽造有價證券之故意
      ，於95年2 月16日上午10時許，在其友人乙○○位於苗栗
      縣竹南鎮○○路320 號5 樓A 棟之住處，向甲○○借得已
      由甲○○與「阿用」共同偽造完成之支票號碼VB0000000
      號、發票日期95年3 月15日、金額新臺幣（下同）6 萬元
      之支票1 紙，先委託不知情之乙○○持該紙支票向他人調
      借現金，惟乙○○無功而返，負責催收之彭鈳展復要求其
      拿支票出來，己○○遂於同日下午1 時許，在苗栗縣頭份
      鎮○○路「圓寶遊藝場」前，將由乙○○送至該處之該紙
      支票交予不知情之彭鈳展而行使之，以清償其欠款。嗣該
      紙支票經彭鈳展交予不知情之邱振民，由邱振民於95年3
      月20日存入其所有之新竹第三信用合作社民生分社帳戶提
      示交換，因支票已掛失而遭退票。
    (三)甲○○為支付某筆帳款，於95年2 月23日下午5 時許，在
      其位於新竹市○○區○○里○ 鄰○○路107 巷47號之住處
      ，推由「阿用」在支票號碼VB0000000 號之空白支票發票
      人簽章欄內蓋用「戊○○」之印章，並填寫發票日期95年
      3 月25日、金額2 萬元，而共同將該紙支票偽造完成，預
      備供甲○○行使之用。嗣該紙支票輾轉流至不知情之林桂
      香手中，經林桂香交予不知情之江佩玲，再經江佩玲交予
      不知情之劉靜長，由劉靜長於95年3 月底某日存入其所有
      之萬泰銀行苗栗分行帳戶提示交換，因支票已掛失而遭退
      票。
    (四)甲○○因友人乙○○向陳彥叔借款10萬元無力償還，接獲
      乙○○求助之電話後，為代乙○○償還債務，於95年2 月
      25日晚上9 時許，在乙○○位於苗栗縣竹南鎮○○路320
      號5 樓A 棟之住處，將已由其與「阿用」共同偽造完成之
      支票號碼分別為VB0000000 、VB0000000 號，發票日期均
      為95年3 月30日、金額均為3 萬元之支票各1 紙，交予不
      知情之陳彥叔而行使之，並經陳彥叔要求，由甲○○及乙○○分別在該紙支票上背書。嗣該紙支票經陳彥叔委託不
      知情之吳振芳於95年3 月2 日存入其所有之新竹國際商業
      銀行竹南分行帳戶提示交換，因支票已掛失而遭退票。
    (五)許錦森經由友人乙○○得知甲○○持有空白支票可供使用
      ，明知該等空白支票係來路不明之贓物，甲○○亦未獲戊○○授權簽發支票，竟為調借現金花用，於95年2 月間某
      日，在乙○○位於苗栗縣竹南鎮○○路320 號5 樓A 棟之
      住處，向與其有偽造有價證券犯意聯絡之甲○○借得已由
      甲○○在發票人簽章欄內蓋用「戊○○」之印章之支票號
      碼VB0000000 號及號碼不詳之空白支票各1 紙，自行填寫
      發票日期95年3 月31日、金額5 萬元，而共同將前開支票
      偽造完成。許錦森進而透過不知情之羅興宏介紹，於95年
      2 月28日或29日晚上7 時許及數日後，分別持前開支票至
      苗栗縣苗栗市文山里3 鄰文山72之1 號，向黃永昌調借現
      金各5 萬元，並將前開支票交予不知情之黃永昌而行使之
      。嗣VB0000000 號支票經黃永昌於95年3 月底某日存入其
      所有之苗栗中苗郵局帳戶提示交換，因支票已掛失而遭退
      票。
    (六)甲○○因亟需現金週轉，於95年3 月初某日，推由「阿用
      」在支票號碼VB0000000 號之空白支票發票人簽章欄內蓋
      用「戊○○」之印章，並填寫發票日期95年4 月10日、金
      額5 萬元，而共同將該紙支票偽造完成，隨即於同日下午
      6 時許，由甲○○持往新竹市○區○○里○○鄰○○路41號
      ，向賴阿英調借現金5 萬元，並將該紙支票交予不知情之
      賴阿英而行使之。嗣該紙支票經賴阿英於95年4 月4 日存
      入其所有之新竹第一信用合作社南寮分社帳戶提示交換，
      因支票已掛失而遭退票。
    (七)甲○○因友人乙○○向張文濱借款10萬元無力償還，接獲
      乙○○求助之電話後，為代乙○○償還債務，於95年3 月
      14日下午5 時許，在苗栗縣竹南鎮山佳里「太子宮」前，
      將已由其與「阿用」共同偽造完成之支票號碼VB0000000
      號、發票日期95年4 月2 日、金額10萬元之支票1 紙，交
      予不知情之張文濱而行使之。嗣該紙支票經張文濱交予不
      知情之陳錦倉，由陳錦倉於95年3 月17日存入其所有之苗
      栗縣竹南信用合作社營業部帳戶提示交換，因支票已掛失
      而遭退票。
    (八)甲○○因友人陳正皇（另經檢察官以96年度偵字第42號向
      本院提起公訴）亟需現金週轉，向其商借支票使用，竟與
      陳正皇共同基於偽造有價證券之犯意聯絡，於95年5 、6
      月間某日，在其位於新竹市○○區○○路107 巷47號之住
      處，自行在支票號碼VB0000000 號之空白支票發票人簽章
      欄內蓋用「戊○○」之印章，交由陳正皇填寫發票日期95
      年9 月5 日、金額5 萬5 千元，而共同將該紙支票偽造完
      成。嗣該紙支票經陳正皇交予不知情之張智美，由張智美
      於95年9 月5 日存入其所有之臺灣銀行淡水分行帳戶提示
      交換，因支票已掛失而遭退票。
二、案經苗栗縣警察局竹南分局、頭份分局報告臺灣苗栗地方法
    院檢察署檢察官偵查及該署檢察官自動檢舉偵查後提起公訴
    暨移送併案審理。
    理    由
一、證據能力之認定：
    (一)有關被告甲○○犯罪事實者：
      本案卷內所有被告甲○○以外之人於審判外之言詞或書面
      陳述，經檢察官、被告甲○○及其辯護人於審判程序一致
      同意作為證據（見96年度訴字第129 號卷【下稱129 審理
      卷】第96頁），並經本院審酌作成時之情況認為適當，依
      刑事訴訟法第159 條之5 第1 項規定，均得為證據。
    (二)有關被告己○○犯罪事實者：
      1.甲○○於歷次警詢時所為供述，均屬被告己○○以外之
        人於審判外之言詞陳述，經被告己○○爭執其證據能力
        （見129 審理卷第69頁），且查無其他法律規定例外得
        為證據之情形，依刑事訴訟法第159 條第1 項規定，均
        不得作為證據。
      2.甲○○於95年9 月1 日、95年9 月14日、95年9 月21日
        偵查中所為供述及乙○○於95年9 月14日偵查中所為供
        述（見95年度偵字第3260號卷【下稱3260偵查卷】第95
        至97、104 至105 、109 至111 頁），固屬刑事訴訟法
        第159 條之1 第2 項所謂「被告以外之人於偵查中向檢
        察官所為之陳述」，惟其等對被告己○○而言，係立於
        證人之地位陳述，亦無不得令具結之情形，應踐行證人
        之證據調查程式，檢察官卻未依法令其具結作證，依刑
        事訴訟法第158 條之3 規定，前開陳述均不得作為證據
        。
      3.乙○○於歷次警詢時、95年8 月9 日偵查中所為供述及
        戊○○、彭鈳展於警詢時所為供述，經檢察官、被告己○○於審判程序一致同意作為證據（見129 審理卷第69
        頁），並經本院審酌作成時之情況認為適當，依刑事訴
        訟法第159 條之5 第1 項規定，均得為證據。
      4.卷內其餘被告己○○以外之人於審判外之言詞或書面陳
        述，未據檢察官、被告己○○於言詞辯論終結前聲明異
        議，依刑事訴訟法第159 條之5 第2 項規定，應視為均
        已經當事人同意作為證據，本院審酌該等陳述作成時之
        情況亦認為適當，依前揭法條第1 項規定，均得為證據
        。
    (三)有關被告許錦森犯罪事實者：
      本案卷內所有被告許錦森以外之人於審判外之言詞或書面
      陳述，經檢察官、被告許錦森及其辯護人於審判程序一致
      同意作為證據（見96年度訴字第242 號卷【下稱242 審理
      卷】第52頁），並經本院審酌作成時之情況認為適當，依
      刑事訴訟法第159 條之5 第1 項規定，均得為證據。
二、犯罪事實之認定：
    (一)被告甲○○部分：
      1.前開犯罪事實，迭據被告甲○○於警詢、偵查中及本院
        審理時坦承不諱。
      2.被告甲○○上開自白，與證人丁○○、許煥成、己○○
        、羅泓欽、戊○○、蕭玉華、陳怡安、官泰雲、林錦檯
        、葉善明、乙○○、彭鈳展、邱振民、林桂香、江佩玲
        、劉靜長、陳彥叔、吳振芳、許錦森、羅興宏、黃永昌
        、賴阿英、張文濱、陳錦倉、陳正皇、張智美等人於警
        詢或偵查中證述之情節大致相符，並有贓物認領保管單
        、查獲照片、票據掛失止付通知書、遺失票據申報書、
        各該支票影本、退票理由單、掛失止付票據提示人資料
        查報表、新竹第三信用合作社民生分社代收票據登記簿
        （戶名：邱振民）、新竹國際商業銀行竹南分行代收票
        據登記簿（戶名：富崙地產仲介實業有限公司）、苗栗
        文山郵局郵政存簿儲金簿（戶名：黃永昌）、新竹第一
        信用合作社南寮分社活期儲蓄存款存摺（戶名：賴阿英
        ）、苗栗縣竹南信用合作社代收票據登記簿（戶名：陳
        錦倉）等書證資料在卷可佐，足認屬實，而堪予採信。
      3.綜上所述，被告甲○○收受贓物、偽造有價證券及持以
        行使之事證明確，犯行均堪認定，應依法論科。
    (二)被告己○○（即犯罪事實欄三、(二)）部分：
      1.被告己○○坦承因積欠「聯邦當鋪」債務無力返還，於
        95年2 月16日上午10時許，在乙○○位於苗栗縣竹南鎮
        ○○路320 號5 樓A 棟之住處，向甲○○借得支票號碼
        VB0000000 號、發票日期95年3 月15日、金額6 萬元之
        支票1 紙，先委託乙○○持該紙支票向他人調借現金，
        惟乙○○無功而返，負責催收之彭鈳展復要求其拿支票
        出來，遂於同日下午1 時許，在苗栗縣頭份鎮○○路「
        圓寶遊藝場」前，將由乙○○送至該處之該紙支票交予
        彭鈳展，以清償其欠款等情。
      2.被告己○○上開自白，與證人乙○○於偵查中及證人彭
        鈳展、邱振民於警詢時證述之情節大致相符（見95年度
        偵字第4024號卷【下稱4024偵查卷】第17至19、22至24
        、66頁），並有掛失止付票據提示人資料查報表、支票
        影本、退票理由單、新竹第三信用合作社民生分社代收
        票據登記簿（戶名：邱振民）可佐（見4024偵查卷第11
        至12、20至21、26至27頁），足認屬實，應堪採信。
      3.VB0000000 號支票為戊○○所有，經戊○○於95年1 月
        8 日凌晨4 時20分許在其位於苗栗縣竹南鎮大厝里9 鄰
        大厝71號之住處發現失竊，此據證人戊○○、蕭玉華於
        警詢時指證無訛（見4024偵查卷第5 至7 、13至14頁）
        ，且有戊○○立具之票據掛失止付通知書、遺失票據申
        報書可憑（見4024偵查卷第8 至10頁），足認於被告己○○自甲○○處收受該紙支票之時，該紙支票確屬贓物
        。
      4.證人甲○○於本院審理時明確證稱：「（己○○當時怎
        麼跟你說要借票的？他怎麼知道你有票？）我跟他講說
        我這邊有1 本票」、「（己○○認識你的時候，知道你
        叫什麼名字嗎？知道你叫甲○○吧？）知道」、「（交
        給己○○的支票是蓋好印章還是沒蓋好印章？）蓋好了
        」、「我叫他時間到要去付錢，否則會跳票，我有這樣
        跟他說，他跟我說時間到錢若是調到，他會去付，他會
        拿去換票回來」、「（為什麼要把票拿回來，否則？）
        否則會出事情，我有跟他說」、「（為什麼會出事情？
        ）票是邱春山拿來的」、「（你有跟他講說不能讓支票
        軋進去銀行帳戶，是不是？）對，對，對，這我都有講
        」、「（為什麼支票進去銀行帳戶裡面會跳票？）因為
        這票我有說，這是邱春山拿來的，票主他也認識」、「
        我跟他說票一定要收回來給我，不然這會跳票」、「（
        你有跟己○○強調說時間到了一定要用錢去把票換回來
        ？）有」、「（你跟他強調說不然會出事情？）有，我
        有這樣跟他講」、「（這一點你真的有講？）有，這一
        點我有講」等語（見129 審理卷第180 至183 、196 頁
        ）。甲○○既曾對被告己○○告知其有1 本支票可以出
        借，依被告己○○之認知，甲○○將提供之支票必非「
        客票」，而係取自該本支票、以甲○○為發票人之支票
        ，然甲○○所交付之支票發票人簽章欄內竟係「戊○○
        」之印文，非以甲○○本人為發票人，此已顯與常情不
        合，足使被告己○○對支票來源產生相當懷疑，況甲○○交付支票時一再警告被告己○○「不能讓支票軋進去
        銀行帳戶」、「不去付錢把票換回來，會出事情」，倘
        若甲○○確經真正權利人授權簽發支票，又何來此種顧
        慮？由此足徵被告己○○對於該紙支票係來路不明之贓
        物，且為甲○○所偽造之事實有所認識。
      5.被告己○○雖執：向甲○○借支票時，甲○○曾說其支
        票掉了2 、3 張，有去報警，若支票有問題怎麼可能報
        警，且甲○○說過支票絕對沒有問題等辯詞，否認收受
        贓物、行使偽造有價證券之犯意，惟查：(1)就甲○○表
        示遺失支票及報警之事，被告己○○所指在場與聞之證
        人乙○○於審理中固證陳確有其事、當時被告己○○在
        場，但亦清楚指稱此事發生在被告己○○委請其持借得
        之支票調借現金以後，並非向甲○○商借支票之前（見
        12 9審理卷第207 至209 頁），自不能證明被告己○○
        行為時欠缺主觀犯意。(2)被告己○○所謂「甲○○說過
        支票絕對沒有問題」乙節，據證人甲○○於本院審理時
        之證詞，其當時係對被告己○○稱「這票去照會都沒有
        問題」、「這本票20多年照會都很好…我和他（指戊○○）做事業和他同行的，我知道」（見129 審理卷第19
        3 至194 頁），所表達者顯係「戊○○」信用狀況良好
        ，以其名義簽發之支票流通性佳之意思，並非支票來源
        合法、甲○○有權簽發支票之意思，而由甲○○此一陳
        述，毋寧益證被告己○○得以知悉甲○○非該紙支票所
        載發票人「戊○○」之事實。是以，被告己○○前開所
        辯，均不足據為對其有利之認定。
      6.由上述各節參互佐證，被告己○○收受贓物、行使偽造
        有價證券之事證明確，犯行已堪認定，應依法論科。
    (三)被告許錦森（即犯罪事實欄三、(五)）部分：
      1.被告許錦森坦承經由乙○○認識甲○○，為調借現金花
        用，於95年2 月間某日，在乙○○位於苗栗縣竹南鎮○○路320 號5 樓A 棟之住處，收受甲○○所交付、已在
        發票人簽章欄內蓋用「戊○○」印章、尚未填載發票日
        期之支票號碼VB0000000 號及號碼不詳之空白支票各1
        紙，自行填寫發票日期95年3 月31日，進而透過羅興宏
        介紹，於95年2 月28日或29日晚上7 時許及數日後，分
        別持前開支票至苗栗縣苗栗市文山里3 鄰文山72之1 號
        ，向黃永昌調借現金各5 萬元，並將前開支票交予黃永
        昌等情。
      2.被告許錦森上開自白，與證人乙○○、甲○○於偵查、
        審理中、證人羅興宏於警詢、偵查及審理中、證人黃永
        昌於警詢、偵查中證述之情節大致相符（見95年度偵字
        第3494號卷【下稱3494偵查卷】第15至17、22至23、62
        、75頁、95年度他字第974 號卷【下稱974 他字卷】第
        12、23至24頁、96年度偵字第1174號卷【下稱1174偵查
        卷】第7 至8 頁、129 審理卷第188 、190 至191 、20
        6 、211 至217 頁），並有掛失止付票據提示人資料查
        報表、支票影本、退票理由單、苗栗文山郵局郵政存簿
        儲金簿（戶名：黃永昌）可佐（見3494偵查卷第19至21
        頁），足認屬實，應堪採信。
      3.VB0000000 號支票為戊○○所有，經戊○○於95年1 月
        8 日凌晨4 時20分許在其位於苗栗縣竹南鎮大厝里9 鄰
        大厝71號之住處發現失竊，此據證人戊○○、蕭玉華於
        警詢時指證無訛（見3494偵查卷第5 至7 、11至13頁）
        ，且有戊○○立具之票據掛失止付通知書、遺失票據申
        報書可憑（見3494偵查卷第8 至10頁），足認於被告許
        錦森自甲○○處收受該紙支票之時，該紙支票確屬贓物
        。
      4.依證人乙○○於95年8 月9 日偵查中結稱：「（有無見
        過甲○○簽發支票？）有。但是，甲○○不太認識字…
        有時來借票的人也會自己寫金額日期，包括許錦森、還
        有1 個姓陳的女性朋友（即前述之陳怡安）都是自己寫
        的」及證人甲○○於偵查、審理中先後證陳：「拿了3
        張空白支票給他，不只1 張，票是他自己填寫」、「許
        錦森是我把2 張或3 張支票交給他自行填寫」、「他看
        到我的皮夾裡面有空白支票及印章，當時我可能先把印
        章蓋在支票上，再交給他，由他自行填寫其他部分。他
        始終都沒有問我支票來源」、「票我並沒有簽發，是他
        自己填寫的」、「借了3 張支票，都是空白，但已蓋好
        印章，許男說要借支票去調錢」、「我跟他說這票不是
        我的票，別人的票，這我都有坦白說…反正票在我這，
        我拆出去反正我也沒什麼損失，有錢可以分就好了，我
        的意思是這樣」、「（你交給他時有填載金額嗎？）沒
        有，他自己填」、「（你交給他是空白的還是已經填了
        ？）空白的」、「（5 萬元是誰寫的？）是他寫的」、
        「你看一下那張支票有兩個印章，5 萬元上面也蓋了1
        個印章，那個章是你蓋的嗎？）那印章是我蓋的沒錯」
        、「（你給許錦森拿去調現的這個到底是誰寫的？是許
        錦森自己寫的嗎？）這個許錦森自己寫的」、「（你不
        是戊○○，許錦森是否知道？）知道。（許錦森知道？
        ）這我都有說過。（你如何說？）我說這票是別人的，
        那個人現在被抓去關，通緝被關票放在我這」、「我這
        票怎樣，來龍去脈我都有跟他說過」等語（見3494偵查
        卷第63、75、80、85頁、974 他字卷第12頁、1174偵查
        卷第8 頁、129 審理卷第184 、185 、188 、190 、19
        7 、198 、200 頁），可知前開甲○○交予被告許錦森
        之支票，除發票人簽章欄及金額欄內「戊○○」之印文
        係甲○○所蓋，其餘發票日期、金額等必要記載事項均
        由被告許錦森填寫，且被告許錦森知悉甲○○並非戊○○，由甲○○在支票上蓋用「戊○○」印章並輕易同意
        出借之違逆常情舉動，自當預見支票係來路不明之贓物
        此一事實。準此，被告許錦森收受贓物、與甲○○共同
        偽造有價證券及行使偽造有價證券之犯意，應堪認定。
      5.被告許錦森雖辯稱：是乙○○說她男友是票主，主動委
        託伊持前開支票向他人調借現金，伊以為支票上的「戊○○」就是甲○○，支票金額是甲○○與另1 名男子在
        房間裡填寫的等語；辯護人並以：甲○○從家中拿出支
        票，又拿出印章蓋在支票上，被告許錦森認為甲○○是
        有權使用支票之人，應不違背常情等語，為被告許錦森
        辯護。惟查：(1)就被告許錦森取得前開支票之原因，證
        人乙○○於偵、審中證述：「（許錦森為何會取得那1
        張5 萬元的支票？）因為許錦森說他需要錢，他問我說
        ，你男朋友不是有支票可以用嗎？我就告訴他，那不是
        我的票，我請他自己去問甲○○」、「（許錦森是要拿
        票去調現，這妳知道嗎？）對，他說他有欠錢，跟他借
        票。（他有怎樣？）許錦森說他有欠錢，跟他借票」（
        見3494偵查卷第63頁、129 審理卷第206 頁），證人甲○○於偵、審中則指證：「（所謂許錦森跟你借票是何
        事？）他跟我說他手頭較緊」、「我沒有要他拿支票去
        調現」、「許錦森叫乙○○來跟我借支票，因為乙○○
        欠他人情…許男說要借支票去調錢」、「許錦森說他有
        地方調現金，調現金他說要跟我借」、「（當初是許錦
        森提議的？）對，許錦森有地方拿有地方調錢，我是只
        有出這個空白支票給許錦森去調現」、（見974 他字卷
        第12頁、1174偵查卷第8 頁、129 審理卷第184 、198
        頁），證人羅興宏於偵、審中亦均證稱被告許錦森不曾
        表示前開支票是要幫別人調現（見974 他字卷第23頁、
        129 審理卷第227 頁），被告許錦森所謂乙○○、甲○○主動要求其代為調借現金之說，實無確切之證據可證
        。況被告許錦森自承兩次借得之現金其均留用大概一半
        （見242 審理卷第35頁），證人甲○○更證稱被告許錦
        森調得之5 萬元中，只交給乙○○12,500元（見129 審
        理卷第192 頁），倘本案起因確係甲○○生意亟需現金
        週轉，豈有可能令大部分調借所得現金歸被告許錦森運
        用？(2)證人甲○○於審理中明確證稱被告許錦森知悉其
        非戊○○本人，前開支票非其所有，支票上之金額係被
        告許錦森所填載，並非「阿用」所填載（詳前述，另見
        129 審理卷第196 頁），衡情甲○○已願坦認偽造有價
        證券犯行，與被告許錦森於本案借票之事以前亦素不相
        識，無任何夙怨糾紛，當不至於另冒偽證罪之風險，故
        為不利於被告許錦森之證述，其於本院審理時之證詞即
        無不能採信之理由，被告許錦森所辯不知甲○○身分、
        金額係由甲○○與他人填寫云云，自不足採。(3)前開支
        票固係由甲○○自行取出並蓋用印章，看似經正常之流
        程發票，然由證人甲○○前揭所證：「我跟他說這票不
        是我的票，別人的票，這我都有坦白說…反正票在我這
        ，我拆出去反正我也沒什麼損失，有錢可以分就好了，
        我的意思是這樣」、「我說這票是別人的，那個人現在
        被抓去關，通緝被關票放在我這」等語，已顯示當時甲○○曾對被告許錦森透露其並非有權使用支票之人此一
        訊息，自難認被告許錦森仍可能因支票經甲○○取出、
        蓋用印章而相信甲○○係有權簽發支票之人。綜上所述
        ，被告許錦森前開辯解與辯護人所陳，均無從據為對被
        告許錦森有利之認定。
      6.由上述各節參互佐證，被告許錦森收受贓物、偽造有價
        證券及持以行使之事證明確，犯行亦堪認定，應依法論
        科。
三、論罪科刑之理由：
    (一)被告3 人行為後，94年2 月2 日修正公布之刑法及刑法施
      行法業於95年7 月1 日施行。參酌最高法院95年度第8 次
      、第21次刑事庭會議決議，於刑法修正施行後，應適用刑
      法第2 條第1 項之規定，就罪刑有關之共犯、未遂犯、想
      像競合犯、牽連犯、連續犯、結合犯，以及累犯加重、自
      首減輕暨其他法定加減原因（如身分加減）與加減比例等
      一切情形，綜其全部罪刑之結果，為「從舊從輕」之比較
      ，以定應適用之法律；如新舊法處罰之輕重相同，即無比
      較適用之問題，非此條所指之法律有變更，即無本條之適
      用，應依一般法律適用原則，適用裁判時法。本案與被告
      3 人「罪刑有關」之法律變更部分，經比較修正前、後刑
      法之規定，修正後刑法對被告3 人均未較為有利（詳見附
      表三），是應適用被告3 人行為時之修正前刑法。又修正
      後刑法第28條雖將共同正犯要件之「實施」修正為「實行
      」（「實施」一語，涵蓋陰謀、預備、著手及實行之概念
      在內，其範圍較廣，而「實行」則著重於直接從事構成犯
      罪事實之行為，其範圍較狹），對於被告甲○○、許錦森
      於與他人共同偽造有價證券之情形而言，此一修正內容並
      無有利或不利之影響；修正後刑法第47條雖限制受徒刑之
      執行完畢，或一部之執行而赦免後，5 年以內「故意」再
      犯有期徒刑以上之罪者，始成立累犯，對於被告甲○○故
      意犯收受贓物、偽造有價證券等罪之情形而言，亦無所謂
      有利或不利之情形，是本案關於共同正犯、累犯之法律適
      用部分，毋庸依刑法第2 條第1 項規定為新舊法之比較，
      應依一般法律適用原則，適用裁判時之修正後刑法規定。
    (二)被告甲○○、許錦森所為，均係犯刑法第349 條第1 項之
      收受贓物罪、第201 條第1 項之偽造有價證券罪（被告甲○○在支票上盜用「戊○○」印章而為印文部分，因印文
      為構成支票之一部，應吸收於偽造有價證券之行為內；被
      告甲○○、許錦森行使偽造有價證券之低度行為，應為偽
      造之高度行為所吸收，均不另論罪）；被告己○○所為，
      則係犯同法第349 條第1 項之收受贓物罪、第201 條第2
      項之行使偽造有價證券罪。
    (三)被告甲○○就如犯罪事實欄三、(二)(三)(四)(六)(七)所示偽造有價
      證券犯行，與「阿用」有犯意聯絡及行為分擔；就如犯罪
      事實欄三、(五)所示偽造有價證券犯行，與被告許錦森有犯
      意聯絡及行為分擔；就如犯罪事實欄三、(八)所示偽造有價
      證券犯行，與陳正皇有犯意聯絡及行為分擔，應分別論以
      共同正犯。
    (四)被告甲○○先後2 次收受贓物犯行、先後8 次偽造有價證
      券犯行，各時間緊接，觸犯構成要件相同之罪名，均顯係
      基於概括犯意反覆為之，應分別依修正前刑法第56條連續
      犯之規定論以1 罪，並加重其刑。被告如犯罪事實欄二、
      (一)所示收受贓物犯行及如犯罪事實欄三、(一)(三)(八)所示偽造
      有價證券犯行（即檢察官以95年度偵字第4895、6060號、
      96年度偵字第2889、2163、2651號移送併案審理部分）雖
      未據起訴，惟與經起訴之收受贓物、偽造有價證券部分既
      分別有連續犯之裁判上一罪關係，均為起訴效力所及，本
      院自得併予審判，附此說明。
    (五)被告甲○○、許錦森所犯收受贓物、偽造有價證券2 罪，
      被告己○○所犯收受贓物、行使偽造有價證券2 罪，均有
      方法、目的之牽連關係，應分別依修正前刑法第55條牽連
      犯之規定，從一重之偽造有價證券罪或行使偽造有價證券
      罪處斷。
    (六)被告甲○○有犯罪事實欄所載之罪刑執行情形，有臺灣高
      等法院被告前案紀錄表在卷可查，其受徒刑之執行完畢後
      ，5 年以內故意再犯前開有期徒刑以上之罪，為累犯，依
      法遞加重其刑。
    (七)審酌被告甲○○有違反票據法、竊盜、贓物、恐嚇、違反
      麻醉藥品管理條例、妨害自由等前科，素行不佳，被告己○○、許錦森於本案行為前尚無前科紀錄，素行良好（以
      上參卷129 、242 審理卷附臺灣高等法院被告前案紀錄表
      ），被告甲○○為載運回收物品而收受為贓物之自小貨車
      ，為供偽造、行使之用而收受為贓物之支票81張及印章1
      枚，其後於數月之內密集偽造支票達13紙之多，供自己或
      友人調現或償債等急用，被告己○○因急需償還借款而向
      甲○○借用已偽造完成之支票，行使之偽造支票僅有1 紙
      ，被告許錦森為調借現金花用而向甲○○借用尚未偽造完
      成之支票，並參與偽造行為，行使2 紙偽造支票借得約10
      萬元，對戊○○及各該支票執票人之財產及信用造成損害
      之程度以被告甲○○最重，被告許錦森次之，被告己○○
      較輕，被告甲○○犯後坦承全部犯行，為偵察機關及法院
      節省極為可觀之調查證據資源，被告己○○、許錦森則始
      終否認犯罪，惟被告許錦森已被害人羅興宏達成和解，依
      約分期賠償羅興宏所受損害（見129 審理卷第第225 、22
      6 、228 、248 頁），被告甲○○、己○○則未與被害人
      達成和解，再參酌被告3 人之智識程度、生活狀況、犯罪
      之手段等一切情狀，分別量處如主文所示之刑，就被告己○○部分並依中華民國九十六年罪犯減刑條例減其宣告刑
      2 分之1 。
    (八)如附表一所示13紙支票，均係偽造之有價證券，雖非屬於
      被告3 人，仍應依刑法第205 條宣告沒收。扣案如附表二
      所示16紙空白支票（參129 審理卷第91頁偵查報告書），
      尚無發票日期、金額之記載，未經偽造完成，非屬偽造之
      有價證券，雖不失為供被告甲○○犯罪預備之物，然非被
      告甲○○所有，無從依刑法第205 條或第38條第1 項第2
      款宣告沒收。其餘戊○○所失竊、未扣案而下落不明之52
      紙支票，既無積極事證足以認定已經偽造完成，依罪疑唯
      輕原則，亦難認屬偽造之有價證券，爰不為沒收之諭知。
四、適用之法律：
    (一)刑事訴訟法第299 條第1 項前段。
    (二)刑法第2 條第1 項前段、第28條、第349 條第1 項、第20
      1 條第1 項、第2 項、第47條第1 項、第205 條。
    (三)修正前刑法第56條、第55條。
    (四)刑法施行法第1 條之1 。
    (五)中華民國九十六年罪犯減刑條例第2 條第1 項第3 款、第
      7 條。
本案經檢察官洪清秀到庭執行職務。
中　　華　　民　　國　　96　　年　　12　　月　　28　　日
                  刑事第一庭    審判長法　官　劉興浪
                                      法  官  林卉聆
                                      法  官  羅貞元
以上正本證明與原本無異。
如不服本判決，應於判決送達後10日內向本院提出上訴狀（應抄
附繕本），其未敘述上訴理由者，應於上訴期間屆滿後20日內補
提理由書狀於本院，上訴於臺灣高等法院臺中分院。告訴人或被
害人如對於本判決不服者，應具備理由請求檢察官上訴，其上訴
期間之計算係以檢察官收受判決正本之日期為準。
                                      書記官  廖鳳美
中　　華　　民　　國　　97　　年　　1 　　月　　3 　　日
附表一：
┌──┬─────┬──────┬───────┐
│編號│支票號碼  │發票日期    │金額（新臺幣）│
├──┼─────┼──────┼───────┤
│1   │VB0000000 │95年4月15日 │5萬元         │
├──┼─────┼──────┼───────┤
│2   │VB0000000 │95年4月20日 │5萬元         │
├──┼─────┼──────┼───────┤
│3   │VB0000000 │95年4月20日 │5萬元         │
├──┼─────┼──────┼───────┤
│4   │不詳      │不詳        │5萬元         │
├──┼─────┼──────┼───────┤
│5   │VB0000000 │95年3月15日 │6萬元         │
├──┼─────┼──────┼───────┤
│6   │VB0000000 │95年3月25日 │2萬元         │
├──┼─────┼──────┼───────┤
│7   │VB0000000 │95年3月30日 │3萬元         │
├──┼─────┼──────┼───────┤
│8   │VB0000000 │95年3月30日 │3萬元         │
├──┼─────┼──────┼───────┤
│9   │VB0000000 │95年3月31日 │5萬元         │
├──┼─────┼──────┼───────┤
│10  │不詳      │不詳        │5萬元         │
├──┼─────┼──────┼───────┤
│11  │VB0000000 │95年4月10日 │5萬元         │
├──┼─────┼──────┼───────┤
│12  │VB0000000 │95年4月2日  │10萬元        │
├──┼─────┼──────┼───────┤
│13  │VB0000000 │95年9月5日  │55,000元      │
└──┴─────┴──────┴───────┘
附表二：
┌────┬──────────────────┐
│付款人  │第一銀行竹南分行                    │
├────┼──────────────────┤
│帳號    │00000000000                         │
├────┼──────────────────┤
│支票號碼│VB0000000 、VB0000000 、VB0000000 、│
│        │VB0000000 、VB0000000 、VB0000000 、│
│        │VB0000000 、VB0000000 、VB0000000 、│
│        │VB0000000 、VB0000000 、VB0000000 、│
│        │VB0000000 、VB0000000 、VB0000000 、│
│        │VB0000000                           │
└────┴──────────────────┘
附表三：
┌───────┬──────────┬──────────┬──────────┐
│比較項目      │修正前刑法          │修正後刑法          │比較結果            │
├───────┼──────────┼──────────┼──────────┤
│刑法第201 條第│罰金最低額為銀元1 元│罰金最低額為新臺幣  │以修正前刑法有利於被│
│1 項偽造有價證│即新臺幣3 元以上（第│1,000 元以上，以百元│告3 人              │
│券罪、第2 項行│33條第5 款，現行法規│計算之（第33條第5 款│                    │
│使偽造有價證券│所定貨幣單位折算新臺│）                  │                    │
│罪主刑中罰金刑│幣條例第2 條）      │                    │                    │
│之最低額      │                    │                    │                    │
├───────┼──────────┼──────────┼──────────┤
│連續犯        │連續數行為而犯同一之│修正後刑法刪除第56條│被告甲○○多次收受贓│
│              │罪名者，以1 罪論，但│規定，連續數行為而犯│物、偽造有價證券犯行│
│              │得加重其刑至2 分之1 │同一之罪名者，亦應依│，依修正前刑法僅分別│
│              │（修正前刑法第56條）│刑法第50條規定併合處│論以1 罪，依修正後刑│
│              │                    │罰之                │法則各應併合處罰，以│
│              │                    │                    │修正前刑法有利於被告│
│              │                    │                    │甲○○              │
├───────┼──────────┼──────────┼──────────┤
│牽連犯        │犯一罪而其方法或結果│刪除此部分規定，犯一│被告甲○○、許錦森所│
│              │之行為犯他罪名者，從│罪而其方法或結果之行│犯收受贓物、偽造有價│
│              │一重處斷（第55條）  │為犯他罪名者，仍應分│證券2 罪，被告己○○│
│              │                    │論併罰              │所犯收受贓物、行使偽│
│              │                    │                    │造有價證券2 罪，依修│
│              │                    │                    │正前刑法僅從一重之偽│
│              │                    │                    │造有價證券罪或行使偽│
│              │                    │                    │造有價證券罪處斷，依│
│              │                    │                    │修正後刑法則各應併合│
│              │                    │                    │處罰，以修正前刑法有│
│              │                    │                    │利於被告3 人        │
├───────┴──────────┴──────────┴──────────┤
│綜合比較結果：                                                                  │
│修正後刑法之規定均未有利於被告3 人，應依刑法第2 條第1 項前段，一體適用被告3 人行│
│為時之修正前刑法。                                                              │
└────────────────────────────────────────┘
附錄本判決論罪科刑法條全文：
中華民國刑法第349 條第1 項
收受贓物者，處3 年以下有期徒刑、拘役或5 百元以下罰金。
中華民國刑法第201 條
意圖供行使之用，而偽造、變造公債票、公司股票或其他有價證
券者，處3 年以上10年以下有期徒刑，得併科3 千元以下罰金。
行使偽造、變造之公債票、公司股票或其他有價證券，或意圖供
行使之用，而收集或交付於人者，處1 年以上7 年以下有期徒刑
，得併科3 千元以下罰金。
